【裁判字號】    90,交上訴,117
【裁判日期】    900221
【裁判案由】    過失致死
【裁判全文】
臺灣高等法院臺南分院刑事判決                 九十年度交上訴字第一一七號 Ｇ
      上  訴  人
      即  被  告  乙  ○  ○
右上訴人因過失致死案件，不服臺灣臺南地方法院八十九年度交訴字第一六七號中華
民國八十九年十二月十八日第一審判決（起訴案號：臺灣臺南地方法院檢察署八十九
年度偵字第三八五四號），提起上訴，本院判決如左：
      主      文
上訴駁回。
乙○○緩刑年。
      事      實
一、乙○○任職於貨運行，為送貨司機，為從事業務之人，於民國八十九年三月三日
    十三時二十分許，駕駛車牌ＳＴ─１８０號自小貨車欲前往蕃茄園摘蕃茄，再送
    往果菜集中市場由大貨車轉運，其由南向北行經台南市○○路○段公學高幹第二
    ０四號電桿右方曾文溪堤防產業道路，左轉上坡時，應注意車前狀況，減速慢行
    ，作隨時停車之準備，並保持安全距離，竟疏未注意，適李文章正騎乘腳踏車沿
    該產業道路坡道下坡，亦疏未注意車前狀，及保持安全距離，乙○○見狀閃避不
    及，致其小貨車之左前保險桿撞擊腳踏車之左前踏板及踏板之橫鐵骨，李文章因
    之人車倒地，嗣因顱骨骨折顱內出血經送醫不治死亡。乙○○於肇事後犯罪未被
    有偵查權之公務員或機關發覺前，向警員自首坦承犯行，進而接受裁判。
二、案經乙○○自首及臺灣臺南地方法院檢察署檢察官偵查起訴。
      理      由
一、訊據上訴人即被告乙○○對渠於前揭時地駕車前往摘蕃茄時，途中與被害人之腳
    踏車擦撞，致被害人死亡之事實，業經供認不諱，復有道路交通事故調查報告表
    一紙、現場照片十張在卷可資佐證，而被害人因本件車禍事故致顱骨骨折顱內出
    血死亡，亦經公訴人督同檢驗員相驗明確，製有相驗屍體證明書、驗斷書及勘驗
    筆錄等在卷足稽。復按汽車行經坡路，應減速慢行，作隨時停車之準備；汽車行
    駛時，駕駛人應注意車前狀況及兩車併行之間隔，並隨時採取必要之安全措施。
    道路交通安全規則第九十三條第一項第四款、第九十四條第三項分別定有明文。
    本件依卷內腳踏車之受損情形觀之，其左方腳踏板之橫桿已呈彎曲狀態，堪認二
    車之撞擊力道非輕，且被告自承於三公尺遠即看到被害人，足證被告於行駛坡路
    時並未減速慢行，作隨時停車之準備，並保持安全距離，故無法採取閃避措施，
    足見被告應有過失甚為明確。又本件經送台灣省台南區車輛行車事故鑑定委員會
    及臺灣省車輛行車事故覆議鑑定委員會鑑定結果，亦認定本件車禍可能為二車會
    車時未保持全距離所致，此有該二委員會八十九年九月十五日南鑑字第八九○六
    八○號及八十九年十一月十三日府覆議字第八九一八○三號鑑定意見書在卷可憑
    ，益徵被告確有過失。至於被告於原審時雖曾辯稱：當時伊正上坡，有靠右行駛
    ，被害人由坡道下來，行駛於中間，看到貨車一時緊張就自行擦撞到貨車而倒地
    云云。然依上所述被告當時並未保持安全距離，因而所謂被害人看到貨車一時緊
    張就自行擦撞云云，自不足採。至於被害人亦因未保持安全距離，而與有過失，
    然兩者之過失併合為肇事之因，被告亦不能因而解免其過失之責。又被告過失駕
    車肇事行為，與被害人之死亡結果間，亦具有相當因果關係，是本件所述，事證
    明確，被告過失致死之罪行堪予認定。
二、查被告乙○○任職於貨運行，為送貨司機，當日係駕駛自小貨車欲前往蕃茄園摘
    蕃茄，再送往果菜集中市場由大貨車轉運，途中不慎肇事致被害人死亡，核其所
    為，應係犯刑法第二百七十六條第二項業務過失致死罪，公訴人認係同法條第一
    項之普通過失致死罪嫌，起訴法條，尚有未洽，應予變更。被告於肇事後犯罪未
    被有偵查權之公務員或機關發覺前，向警方自首坦承犯行，進而接受裁判，有警
    訊筆錄、道路交通事故調查報告表報案人欄及通話紀錄各一件在卷可稽，爰依自
    首之規定減輕其刑。原審以被告罪證明確，因予適用刑法第二百七十六條第二項
    、第六十二條前段、罰金罰鍰提高標準條例第一條前段，並審酌被告之品性、過
    失程度、犯罪所生危害，當時尚未與被害人家屬達成民事和解賠償等一切情狀，
    量處被告有期徒刑十月。本院經核原判決認事用法，並無不合，量刑亦稱妥適。
    被告上訴意旨，指摘原判決量刑過重，為無理由，應予駁回。又查被告前此未曾
    受有期徒刑以上刑之宣告，有臺灣臺南地方法院檢察署刑案資料查註紀錄表及本
    院刑案被告全國前案記錄表各一份附卷可查，其已知所悔悟，坦承其罪，民事部
    份並與被害人家屬達成和解，亦經被害人家屬甲○○到庭證實在卷，並表明不再
    追究被告之刑責，經此偵審教訓，應知警惕諒無再犯之虞，本院認所宣告之刑，
    以暫不執行為適當，爰併予宣告緩刑三年，以勵自新。
據上論結，應依刑事訴訟法第三百六十八條，刑法第七十四條第一款，判決如主文。
本案經檢察官羅清溪到庭執行職務。
中    華    民    國      九十      年      二      月      二十一      日
                                  臺灣高等法院臺南分院刑事第四庭
                                      審判長法官  徐    財    福
                                            法官  宋    明    蒼
                                            法官  蔡    崇    義
右正本證明與原本無異。
如不服本判決，應於判決送達後十日內向本院提出上訴狀，其未敘述理由者並應於提
出上訴狀後十日內向本院補提理由書（應附繕本)。
                                      法院書記官  李    育    儒
中    華    民    國      九十      年      二      月      二十二      日
附錄本案論罪科刑法條全文：
刑法第二百七十六條第一項、第二項：
因過失致人於死者，處二年以下有期徒刑、拘役或二千元以下罰金。
從事業務之人，因業務上之過失犯前項之罪者，處五年以下有期徒刑或拘役，得併科
三千元以下罰金。


司法院資訊處製作；財團法人民間司法改革基金會備份。
